臺灣宜蘭地方法院刑事判決　　　　　　　九十三年度訴字第一四號
　　公　訴　人　臺灣宜蘭地方法院檢察署檢察官
　　被　　　告　甲○○
右列被告因偽造文書案件，經檢察官提起公訴（九十三年度偵字第四三五號），經本
院裁定進行簡式審判程序，爰不經通常審判程序判決如左：
    主  文
甲○○行使偽造私文書，足以生損害於公眾及他人，累犯，處有期徒刑陸月，如易科
罰金，以佰元折算壹日，附表一、二所示之署押沒收之。
    事  實
一、甲○○曾於民國八十三、四年間，因違反肅清煙毒條例、麻醉藥品管理條例及傷
     害案件，經法院分別判處有期徒刑三年二月、七月及五月並合併定其應執行刑為
    三年十一月；又因違反麻醉藥品管理條例案件經臺灣板橋地方法院於八十五年一
    月二十二日，以八十四年度訴字第一九二一號判處有期徒刑八月確定，上開有期
    徒刑經接續執行後，於九十年九月十四日縮刑期滿執行完畢出監。
二、詎甲○○猶不知悔改，其慮及即將因案而遭通緝，為躲避查緝，先與姓名、年籍
    不詳綽號「小陳」之成年男子共同基於變造特種文書之犯意聯絡，由甲○○於九
    十二年二月二十六日凌晨，在臺北縣中和市某處交付其照片一張及新台幣（以下
    同）二萬元予「小陳」，再由「小陳」於某不詳處所，將甲○○之照片換貼於其
    以不詳方法取得之乙○○之國民身分證照片欄而變造之，完成後即於九十二年二
    月二十七日在台北縣板橋市交付予甲○○。
三、嗣於九十二年三月五日晚間十一時十五分，甲○○於臺北縣中和市○○路三九三
    巷三十六號六樓，為警查獲改造槍枝、改造子彈、改造彈頭、改造彈殼、彈匣二
    個，及第一級毒品海洛因毛重二公克、注射針筒六支、使用過注射針筒一支、美
    娜水一瓶等物（上開違反槍砲彈藥刀械管制條例；毒品危害防制條例案件另由臺
    灣板橋地方法院檢察署檢察官偵查），詎甲○○為掩飾身份躲避查緝，竟向警方
    佯稱其為「乙○○」，且基於行使變造特種文書之犯意，將前開經變造之「乙○
    ○」國民身分證持交警方查驗而行使之。
四、甲○○嗣基於偽造署押及行使偽造私文書之犯意，冒用「乙○○」名義，接續在
    附表所示之文書中偽簽「乙○○」署名及捺指紋，並將附表一編號一之同意搜索
    切結書、編號三之逮捕通知書持交警員，表示同意搜索及知悉逮捕事由，足以生
    損害於乙○○及刑事偵查、裁判之正確性。而甲○○以此方式交保後，旋即於某
    不詳時間將前開變造之國民身分證丟棄於某不詳地點。嗣經臺灣板橋地方法院檢
    察署傳喚乙○○到庭後，察覺有異，經將甲○○於查獲當日所捺指紋卡送往內政
    部警政署刑事警察局比對，始查悉上情。
五、案經台灣板橋地方法院檢察署檢察官自動檢舉後呈請臺灣高等法院檢察署令轉臺
    灣宜蘭地方法院檢察署檢察官偵查起訴。
    理  由
一、訊據被告甲○○於本院審理中對於右揭犯行均坦承不諱，且證人乙○○於偵訊中
    亦證述身分證遺失之事實（參見九十二年度毒偵字第九二九號偵查卷第一百零三
    頁九十二年十月二十九日偵訊筆錄），並有附表一編號一及編號三至十二之文書
    及變造之乙○○國民身分證影本在卷可稽。再臺灣板橋地方法院檢察署檢察官傳
    喚乙○○到庭後，察覺有異，經將甲○○於查獲當日所捺指紋卡送往內政部警政
    署刑事警察局比對，認與該局檔存甲○○指紋卡指紋相同，有臺北縣政府警察局
    九十二年八月二十七日北警刑字第○九二○○八六七八三號函在卷可證。而被告
    係因違反毒品危害防制條例案件，經臺灣板橋地方法院檢察署檢察官以九十一年
    度毒偵字第三六七七案件偵查中，並於九十二年二月二十日通緝，有臺灣高等法
    院被告全國前案紀錄表附卷可按。綜上所述，本件事證明確，被告犯行洵堪認定
    ，應依法論科。
二、按被告於附表一編號一同意搜索切結書、編號三逮捕通知書存根聯上偽造「乙○
    ○」署押，從形式上觀之，足以知悉係表示由「乙○○」已明瞭被搜索、逮捕之
    事由，並同意接受搜索及訊問之證明，自屬刑法第二百十條所稱之私文書。核被
    告前開所為，係犯刑法第二百十六條、第二百十二條行使變造特種文書罪，及同
    法第二百十六條、第二百十條行使偽造私文書罪。被告與姓名、年籍不詳綽號「
    小陳」之年男子間就上揭變造特種文書之犯行，有犯意聯絡及行為之分擔，皆為
    共同正犯。被告多次偽造署押之行為，均係以一偽造署押之犯意接續多次行為，
    侵害一個法益，應為接續犯，屬單純一罪，惟該偽造署押之行為為前開偽造私文
    書之部分行為，又被告偽造私文書及變造特種文書後復持以行使，偽造私文書及
    變造特種文書之低度行為均為高度之行使行為所吸收，均不另論罪，而被告二次
    行使偽造私文書之行為，均係以一行使偽造私文書之犯意接續為之，侵害一個法
    益，應為接續犯，而論以行使偽造私文書之一罪。被告所上開行使偽造私文書罪
    罪與行使特種文書罪間，有方法結果之牽連關係，為牽連犯，應從一重依行使偽
    造私文書罪處斷。末查，被告曾於八十三、四年間，因違反肅清煙毒條例、麻醉
    藥品管理條例及傷害案件，經法院分別判處有期徒刑三年二月、七月及五月並合
    併定其應執行刑為三年十一月；又因違反麻醉藥品管理條例案件經臺灣板橋地方
    法院於八十五年一月二十二日，以八十四年度訴字第一九二一號判處有期徒刑八
    月確定，上開有期徒刑經接續執行後，於九十年九月十四日縮刑期滿執行完畢出
    監等情，業經被告供明在卷，並有卷附臺灣高等法院被告全國前案紀錄表可按，
    其受有期徒刑之執行完畢，五年內再犯法定刑有期徒刑以上之右罪，為累犯，依
    法加重其刑。爰審酌被告犯罪之目的、手段，犯罪所生之損害，及犯罪後坦承犯
    行、態度良好等一切情狀，量處如主文所示之刑，並諭知易科罰金之折算標準，
    以示懲儆。被告變造之「乙○○」國民身分證上所換貼之甲○○照片，係屬被告
    所有且供犯罪所用之物，雖未扣案，但不能證明業已滅失，應依刑法第三十八條
    第一項第二款宣告沒收之；就被告偽造如附表所示文書上之「乙○○」署押，應
    依刑第二百十九條之規定，不問屬於犯人與否，予以宣告沒收。
據上論斷，應依刑事訴訟法第二百七十三條之一第一項、第二百九十九條第一項前段
，刑法第二百十六條、第二百十條、第二百十二條、第二百十九條、第五十五條、第
四十七條、第四十一條第一項前段、第三十八條第一項第二款，罰金罰鍰提高標準條
例第一條前段、第二條判決如主文。
本案經檢察官劉憲英到庭執行職務
中      華      民      國    九十三    年      六      月      八      日
                                   臺灣宜蘭地方法院刑事第四庭
                                       法  官  辜  漢  忠
右正本證明與原本無異。
如不服本判決，應於判決送達後十日內，向本院提出上訴狀。（應附繕本）
                                       書記官  林  秀  麗
中      華      民      國    九十三    年      六      月      八      日
附表一
┌──┬────┬─────────┬─────┬─────┬────┐
│編號│犯罪時間│     文書內容│署名（枚）│指印（枚）│備  註  │
│    │        │                  │          │          │        │
├──┼────┼─────────┼─────┼─────┼────┤
│一  │九十二年│同意搜索切結書    │一        │一        │臺灣板橋│
│    │三月五日│                  │          │          │地方法院│
│    │晚間十一│                  │          │          │檢察署九│
│    │時四十分│                  │          │          │十二年度│
│    │許      │                  │          │          │毒偵字第│
│    │        │                  │          │          │九二九號│
│    │        │                  │          │          │偵查卷（│
│    │        │                  │          │          │下稱偵查│
│    │        │                  │          │          │卷）第十│
│    │        │                  │          │          │七頁    │
├──┼────┼─────────┼─────┼─────┼────┤
│二  │九十二年│臺北縣政府警察局中│一        │二        │未扣案  │
│    │三月五日│和分局逮捕通知收受│          │          │        │
│    │晚間十一│聯                │          │          │        │
│    │時四十分│                  │          │          │        │
│    │許      │                  │          │          │        │
├──┼────┼─────────┼─────┼─────┼────┤
│三  │同右    │臺北縣政府警察局中│一        │二        │偵查卷第│
│    │        │和分局逮捕通知存根│          │          │四十四頁│
│    │        │聯                │          │          │        │
├──┼────┼─────────┼─────┼─────┼────┤
│四  │九十二年│扣押筆錄          │三        │三        │偵查卷第│
│    │三月六日│                  │          │          │十三頁  │
│    │凌晨一時│                  │          │          │        │
│    │許      │                  │          │          │        │
├──┼────┼─────────┼─────┼─────┼────┤
│五  │九十二年│臺北縣政府警察局中│三        │三        │偵查卷第│
│    │三月六日│和分局扣押物品目錄│          │          │十四、十│
│    │        │表                │          │          │五頁    │
├──┼────┼─────────┼─────┼─────┼────┤
│六  │九十二年│查獲現場圖        │一        │四        │偵查卷第│
│    │三月六日│                  │          │          │十八頁  │
├──┼────┼─────────┼─────┼─────┼────┤
│七  │九十二年│臺北縣政府警察局中│一        │一        │偵查卷第│
│    │三月六日│和分局查獲涉嫌毒品│          │          │二十七頁│
│    │凌晨二時│危害防制條例案件（│          │          │        │
│    │許      │毒品）初步鑑驗報告│          │          │        │
│    │        │單                │          │          │        │
├──┼────┼─────────┼─────┼─────┼────┤
│八  │九十二年│扣案毒品照片下方及│一        │四        │偵查卷第│
│    │三月六日│周圍              │          │          │三十八頁│
├──┼────┼─────────┼─────┼─────┼────┤
│九  │九十二年│臺北縣政府警察局中│三        │十一      │偵查卷第│
│    │三月六日│和分局第一次訊問筆│          │          │四頁至第│
│    │上午六時│錄                │          │          │五頁    │
│    │五十分許│                  │          │          │        │
├──┼────┼─────────┼─────┼─────┼────┤
│十  │九十二年│臺北縣政府警察局中│二        │二        │偵查卷第│
│    │三月六日│和分局第二次訊問筆│          │          │六頁    │
│    │上午八時│錄                │          │          │        │
│    │五十分許│                  │          │          │        │
├──┼────┼─────────┼─────┼─────┼────┤
│十一│九十二年│指紋卡片          │          │二十      │偵查卷第│
│    │三月六日│                  │          │          │一百二十│
│    │        │                  │          │          │四頁    │
├──┼────┼─────────┼─────┼─────┼────┤
│十二│九十二年│臺灣板橋地方法院檢│二        │          │偵查卷第│
│    │三月六日│察署訊問筆錄      │          │          │五十八、│
│    │        │                  │          │          │六十頁  │
└──┴────┴─────────┴─────┴─────┴────┘
附表二
變造之「乙○○」國民身分證上所換貼之甲○○照片一張。
附錄本案論罪科刑法條全文：
刑法第二百十六條
行使第二百十條至第二百十五條之文書者，依偽造、變造文書或登載不實事項或使登
載不實事項之規定處斷。
刑法第二百十條
偽造、變造私文書，足以生損害於公眾或他人者，處五年以下有期徒刑。
